臺灣臺北地方法院交通事件裁定　　　　 94年度交聲字第922號
原處分機關　臺北市交通事件裁決所
異　議　人
即受處分人　甲○○
上列受處分人因違反道路交通管理處罰條例案件，對於臺北市交
通事件裁決所中華民國九十四年八月十八日所為之處分（原處分
案號：北市裁三字第裁二二－ＡＷ0000000號），聲明異
議，本院裁定如下：
    主  文
異議駁回。
    理  由
一、按「機器腳踏車行駛之車道及轉彎，應依標誌或標線之規定
    行駛；無標誌或標線者，依左列規定行駛：一、在未劃分快
    慢車道之道路，得在最外側二車道行駛；單行道得在最左、
    右側車道行駛。二、在已劃分快慢車道之道路，雙向道路得
    在最外側快車道及慢車道行駛；單行道道路得在慢車道及與
    慢車道相鄰之快車道行駛。三、同向三車道以上道路，均應
    以兩段方式進行左轉彎；單行道道路，行駛於右側車道或慢
    車道者，應以兩段方式進行左轉彎，行駛於左側車道或慢車
    道者，應以兩段方式進行右轉彎。四、不得在人行道行駛。
    」，為道路交通安全規則第九十九條第一項明文規定。又機
    器腳踏車，不在規定車道行駛者，處新臺幣（下同）六百元
    以上一千八百元以下罰鍰，道路交通管理處罰條例第四十五
    條第十三款亦定有明文。且汽車駕駛人駕駛汽車有違反道路
    交通管理處罰條例第四十五條規定者，除應依該條所規定之
    罰緩處罰外，並予記違規點數一點，復為道路交通管理處罰
    條例第六十三條第一項第一款所明文規定。而道路交通管理
    處罰條例所稱之汽車，依該條例第三條第八款規定，包括機
    器腳踏車在內。再逕行舉發違反道路交通管理事件，經汽車
    所有人依通知單之應到案日期前到案，並告知違規駕駛人姓
    名、身分證統一編號及住址者，處罰機關應即另行通知違規
    駕駛人到案依法處理；逾應到案日期，處罰機關應依道路交
    通管理處罰條例第八十五條第三項規定處罰該汽車所有人，
    亦為違反道路交通管理事件統一裁罰基準及處理細則（下稱
    處理細則）第二十四條所明定，易言之，如汽車駕駛人不在
    規定之車道行駛，為警當場攔停者，處罰機關固應對該汽車
    駕駛人為處罰，惟若舉發機關並非當場對該部汽車攔停，而
    係依道路交通管理處罰條例第七條之二第一項第六款「汽車
    駕駛人之行為有左列情形之一，當場不能或不宜攔截製單舉
    發者，得對汽車所有人逕行舉發處罰：‧‧‧六、其他違規
    行為經以科學儀器取得證據資料者。」之規定逕行舉發者，
    此際舉發機關只能依同條第二項對汽車所有人為掣單舉發，
    而如經舉發之汽車所有人在舉發通知單上所載之應到案日期
    前到案，並告知處罰機關該名不在規定車道行駛之汽車違規
    駕駛人姓名、身分證統一編號及住址者，處罰機關應即依前
    開處理細則第二十四條規定處罰該名違規駕駛人，而如汽車
    所有人未於應到案日期前到案或雖於應到案日期前到案，而
    未告知處罰機關實際之違規駕駛人者，處罰機關仍應依道路
    交通管理處罰條例第八十五條第三項「本條例關於車輛駕駛
    人之處罰，如應歸責於車輛所有人者，處罰車輛所有人。」
    規定，對車輛所有人加以處罰。又行為人如騎乘機車不在規
    定車道行駛，嗣為警舉發，而在舉發通知單上所載之應到案
    日期前繳納罰鍰或到案聽候裁決，經主管機關調查後仍認定
    有上開違規行為者，依前開處理細則第四十四條第一項及違
    反道路交通管理事件統一裁罰基準表（下稱基準表）規定，
    須對該行為人處以六百元之罰鍰，並記違規點數一點。
二、本件異議人即受處分人甲○○於民國九十四年五月十六日下
    午三時四十九分許，騎乘其所有之車牌號碼ＡＺＨ－五二五
    號重型機車，行經臺北市○○路○段處，因不在規定之車道
    行駛（機車行駛禁行車道），而為在該處執勤之臺北市政府
    警察局北投分局石牌派出所警員黃尚仁發現認該車違反道路
    交通管理處罰條例第四十五條第十三款規定照相採證後，逕
    行掣單舉發，經將舉發通知單送達受處分人後，受處分人於
    舉發通知單上所載之應到案日期（九十四年七月四日）前之
    同年六月二十一日向原處分機關提出申訴，經原處分機關函
    請臺北市政府警察局北投分局調查結果，仍認受處分人確有
    前述違規行為，原處分機關乃依道路交通管理處罰條例第四
    十五條第十三款（贅引第一項）、第六十三條第一項第一款
    （漏載第一款）、第八十五條第三項、處理細則第二十四條
    、第四十四條第一項暨基準表之規定，於九十四年八月十八
    日以北市裁三字第裁二二－ＡＷ0000000號裁決書裁
    處受處分人罰鍰六百元，並予記違規點數一點。
三、訊據受處分人固不否認有於前揭時地騎乘機車於「禁行機車
    」車道上之事實，惟矢口否認何違反道路交通管理處罰條例
    規定之行為，辯稱：伊當日原係騎乘機車行駛在承德路右側
    機車道上，因見前方有部公車停在伊所行駛之車道上，伊才
    左行至禁行機車之車道上，並非故意違規云云。
四、經查：受處分人於前述時、地確有不在規定之車道上行駛（
    即機車行駛禁行車道）之事實，此為受處分人所不爭執，並
    據證人即目睹受處分人違規行駛繼而採證舉發之員警黃尚仁
    於本院調查時，以具結擔保其供述之真實性，並在負擔偽證
    罪之心理處罰心理狀態下證述明確（見本院九十四年十一月
    十六日訊問筆錄），並有採證照片一幀在卷可稽，是受處分
    人確於前開時、地不在規定之車道上行駛，而行駛禁行機車
    車道之事實，已臻明確。受處分人雖以前情置辯，然證人黃
    尚仁則證稱：舉發當時之大有客運因斑馬線後方有很多公車
    站牌，所以該車應是接客後剛起步等語，核與異議人所辯前
    方有公車停在那裡云云，已有未合，且參諸異議人所供稱：
    當時公車是否暫停接客伊不知道，從伊看見該車至伊騎乘經
    過，前後僅五秒鐘等語，益徵異議人於未經確認該部公車是
    否違規停車或僅係暫停接客前，即已冒然將機車行駛至禁行
    機車車道上甚明，難認受處分人係不得已方行駛在「禁行機
    車」道上，是受處分人以前情置辯，尚無依據。況任何駕駛
    人於道路上行駛，本應依標誌或標線之規定為之，任何駕駛
    人並均有遵守道路交通安全規則之義務，是機車所得行駛車
    道之原則既已於道路交通安全規則中加以訂定，任何駕駛人
    均有遵守之義務，是受處分人以前揭情事置辯而指摘原處分
    不當，顯無足採。本件事證明確，受處分人確有前開違規行
    為堪以認定。
五、綜上所述，受處分人所有之前開機車確有於上揭時、地不在
    規定之車道行駛之違規事實，且於應到案日期前提出申訴，
    從而原處分機關依前揭道路交通管理處罰條例第四十五條第
    十三款、第六十三條第一項第一款、第八十五條第三項、處
    理細則第二十四條、第四十四條第一項暨基準表之規定，裁
    處受處分人罰鍰六百元，並記違規點數一點，核無違誤，本
    件受處分人之異議為無理由，應予駁回。
據上論斷，應依道路交通案件處理辦法第十九條，裁定如主文。
中　　華　　民　　國　 　94　  年  　11    月　  30 　日
                            交通法庭  法　官 吳佳薇
上正本證明與原本無異。
如不服本裁定，應於裁定送達後5日內向本院提出抗告狀。
中　　華　　民　　國　　94　　年　　12　　月　　1 　　日
                                      書記官 潘文賢
